【裁判字號】    94,勞簡上,49
【裁判日期】    950215
【裁判案由】    給付薪資等
【裁判全文】
臺灣臺北地方法院民事判決            94年度勞簡上字第49號
上  訴  人  新加坡商車訊國際興業股份有限公司台灣分公司
法定代理人  乙○○
訴訟代理人  魏啟翔律師
上訴    人  甲○○
上列當事人間給付薪資等事件，上訴人對於本院台北簡易庭94年
度勞簡上字第49號給付薪資等事件均提起上訴，本院於民國95年
1月18日言詞辯論終結，判決如下：
    主  文
兩造上訴均駁回。
第二審訴訟費用由兩造各自負擔。
    事實及理由
一、上訴人甲○○於原審起訴時主張：
（一）伊自民國89年7月18日起受僱於上訴人新加坡商車訊國際
      興業股份有限公司台灣分公司（下稱上訴人車訊公司）
      ，擔任助理美術編輯，工作情形良好，詎93年8月11日突
      遭上訴人車訊公司終止勞動契約，其解僱理由謂：其於93
      年8月9日至11日未經辦妥請假手續即任意離開，連續曠職
      3 日，違反該公司「人事管理規章」第32條、第45條等規
      定，依勞動基準法第12條第1項第4款違反工作規則情節重
      大、第6款無正當理由繼續曠工3日之規定終止契約等情。
      但伊於上述8月9日向主管寧柔惟請假，後者原應允准假，
      嗣又請同事通知上班，故意刁難，次日上班已有新同事佔
      用其位置，經請示主管，則表示「妳的位子不在這裡」，
      令伊無所適從，8月11日伊與公司法定代理人乙○○詳談
      ，言談中乙○○表示終止契約並要求伊離職，在情緒低落
      情形下提前離開，伊無連續曠職3日情事，上述終止契約
      理由於法未合，應屬無效，兩造間勞動契約關係繼續存在
      ，上訴人車訊公司即應於93年9月10日給付同年8月份薪資
      ，然未給付，伊即於93年10月7日即依勞動基準法第14條
      第1項第5款規定，通知上訴人公司終止兩造間勞動契約。
（二）上訴人車訊公司雖指稱伊於上開期間曠職，惟縱屬曠職，
      累積曠職天數亦僅1日；又上訴人車訊公司另指其於93年7
      月23 日未配合雜誌出刊截稿日較其他同事提早下班，未
      遵守公司紀律云云，然此非屬違反工作規則情節重大而達
      於終止契約之事由。以上均與勞動基準法第12條第1項第6
      款規定或上訴人車訊公司制訂之人事管理規章第45條第8
      款規定不符，該公司終止契約不合法。
（三）上訴人甲○○於原審請求給付金額分別為：(一)兩造間勞動
      契約自93年8月1日至同年9月21日間仍存續，上訴人甲○
      ○離職前每月薪資新台幣（下同）35,000元，上訴人車訊
      公司應給付上開期間薪資59,500元，惟因93年8月份遲到
      須扣薪80元、請事假應扣薪1,107元，實際應給付58,313
      元。(二)上訴人甲○○依勞動基準法第14條第1項第5款規定
      終止契約，依同條第4項規定準用同法第17條規定，上訴
      人車訊公司尚應給付資遣費。上訴人甲○○於勞動契約終
      止前6個月平均工資為35,351元，任職年資為4年3個月，
      可得資遣費150,242元。(三)以上合計208,555元，爰依勞動
      契約及勞動基準法第17條規定，求為命上訴人車訊公司給
      付積欠薪資與資遣費208,555元，及按法定利率計算遲延
      利息之判決。
（四）原審判決以：上訴人車訊公司於93年8月11日對上訴人甲
      ○○終止契約不合法，而兩造間勞動契約於同年8月12 日
      依上訴人甲○○致函上訴人車訊公司表示內容觀之，可認
      其為終止契約之意思表示，兩造勞動契約關係即於當日消
      滅，上訴人車訊公司即應給付資遣費與93年8月1日至同年
      月12日工資合計153,427元與遲延利息，而為其一部勝訴
      、一部敗訴之判決。上訴人甲○○就其所受判決不利部分
      提起上訴，上訴聲明為：(一)原判決不利於上訴人甲○○部
      分廢棄。(二)上開廢棄部分，上訴人車訊公司應再給付上訴
      人甲○○55,128元，及自93年12月2日起至清償日止按年
      息5%計算之利息。
二、上訴人車訊公司則抗辯：
（一）上訴人甲○○任職公司多年，對公司制訂之人事管理規章
      內容知之甚詳，其明知公司實施變形工時制度，於公司所
      發行雜誌出刊前，各部門員工須配合加班俾能準時出刊，
      但上訴人甲○○屢有不服從主管指揮、交辦工作未完成即
      逕自下班等情事，致同部門其他同事須加班完成其份內工
      作；又其經常四處批評主管、桃撥勞資和諧感情，嚴重破
      壞公司紀律；最近一次其於93年7月23日雜誌出刊日前，
      未告知主管即提前於晚間8時左右下班，同部門之同事卻
      須工作到翌日凌晨3、4時；另其於93年8月9日至11日期間
      連續無故曠職3日；綜合以上行為業已構成上訴人車訊公
      司人事管理規章第45條第11款「散播不利於公司之謠言或
      挑撥勞資雙方感情」、第18款「擅離職守，致生變故使公
      司蒙受損害」、第19款「其他違反法令或勞基法或本規則
      規定，情節重大」、第20款「行為嚴重影響公司作業流程
      ，致公司損失且屢勸不聽」等應予開除之事由，符合勞動
      基準法第12條第1項第4款「違反工作規則情節重大」、第
      5款「無正當理由繼續曠工三日」等規定，依法於93年8月
      11日由法定代理人乙○○通知上訴人甲○○終止契約。
（二）上訴人甲○○於93年8月1日至11日得領取薪資為12,833
      元，但其曠職3日應扣薪10,580元、遲到1日應扣薪80元、
      請事假應扣薪1,107元、另例行扣除福利金92元及勞保費
      144元，上訴人甲○○僅得領取910元。但伊於93年8月11
      日經解僱後，迄未依公司規定辦妥離職手續，依公司之人
      事管理規章第11條規定，在伊辦妥離職手續前，其自得拒
      絕給付93年8月1日至11日之薪資。
（三）原審判決上訴人車訊公司應給付前開金額，而為一部勝訴
      、一部敗訴之判決。上訴人車訊公司提起上訴，上訴聲明
      為：(一)原判決廢棄。(二)上開廢棄部分，被上訴人甲○○第
      一審之訴駁回。
三、按勞動基準法除經中央主管機關指定公告之行業外，適用於
    一切勞雇關係，勞動基準法第3條第3款著有規定；本件上訴
    人車訊公司經營書刊字畫買賣及雜誌出版等業務，有該公司
    基本資料查詢紀錄可按，非主管機關公告不適用勞動基準法
    之行業，依前揭規定，本件兩造間勞務權利義務關係適用勞
    動基準法，而雙方於89年7月18日簽訂員工職務約定書（見
    原審第70頁）係屬勞動契約，合先敘明。
四、本件上訴人甲○○主張其受僱上訴人車訊公司，擔任助理美
    術編輯，該公司於93年8月11日終止契約於法未合，兩造間
    勞動契約關係繼續存在之事實，業據提出其致上訴人車訊公
    司表示終止契約存證信函為證（見支付命令卷聲證1），上
    訴人車訊公司對前開證據並不爭執，惟否認解僱不合法，並
    以前揭情詞置辯。是核本件兩造不爭執事項應為：(一)上訴人
    甲○○自89年7月18日起受僱於上訴人公司，於93 年8月11
    日經上訴人公司法定代理人乙○○口頭通知終止契約。(二)上
    訴人甲○○於93年8月12日致函上訴人車訊公司，表示不同
    意上述終止契約之作法，並請該公司依勞動基準法第16條、
    第17條規定給付資遣費，並另於93年10月7日以上訴人車訊
    公司未給付93年8月份工資為理由，發函該公司表示終止契
    約。(三)上訴人甲○○於離職前之月薪為35,000元，離職前6
    個月之平均工資為35,351元；而兩造所爭執事項，即本院所
    應審究者則為：(一)上訴人車訊公司以上訴人甲○○違反工作
    規則情節重大為由終止契約，是否有據？兩造間之勞動契約
    係於何時、由何人合法終止？(二)上訴人甲○○得否請求契約
    終止前屆期之工資與資遣費？其數額若干？(三)上訴人車訊公
    司得否以上訴人甲○○未返還公司物品而拒絕給付工資？
五、關於上訴人車訊公司終止契約有無理由及兩造間之勞動契約
    於何時、由何人合法終止部分：
（一）按勞動基準法第12條第1項第4款、第6款規定，係以勞工
      違反勞動契約或工作規則，情節重大，或無正理由繼續曠
      工3 日為要件，雇主得不經預告逕行終止契約；所稱情節
      重大，係以勞工違反勞動契約或工作規則之行為致雇主受
      有損害，基於誠信原則，依具體情事判斷，如繼續勞動契
      約關係，將妨害雇主利益，難以期待達到勞動契約目的，
      始屬情節重大。是故適用此項規定，應衡量雇主損失利益
      與勞工違規行為間有無合於重大失衡之比例，非因勞工具
      有違失情事，即認屬情節重大。又前所稱勞工連續曠職3
      日，須以無正當理由為前提條件，如非無故且未達於連續
      3日之要件規定，即與該規定不合。
（二）查上訴人車訊公司固辯稱：上訴人甲○○於93年8月9日至
      8 月11日未辦妥請假手續即連續曠職3日，且其於93年7月
      23日晚間未顧及公司雜誌出刊作業急迫性，提前下班，擅
      離職守，違反工作紀律致其他同事須代為完成其工作，與
      屢有批評主管挑撥勞資間感情糾紛，違反工作規則等情，
      構成勞動基準法第12條第1項第4款、第6款規定事，其有
      權終止契約等語。惟查：
    1.本件上訴人甲○○尚無連續曠職3日事由：
      (1)上訴人車訊公司所提出其93年8月份出勤報表影本（見
        原審卷第75頁）顯示，上訴人甲○○於93年8月9日至11
        日期間，其每日均於上午8時50分左右即打卡上班；8月
        10 日於中午12時36分打卡下班、8月9日及11日無打卡
        下班紀錄；是可知上訴人甲○○於該3日期間，並非整
        天未到班。
      (2)依上訴人車訊公司人事管理規章第21條規定：「三曠職
        1.未經請假完成或假滿未經續假而擅自不到職者，以曠
        職論。」及同規章第32、33條規定：「事假應於24小時
        前提出申請，事後補請事假者，如請假理由不充分或足
        以妨礙業務者，主管有權不准假」等語（見原審卷第34
        、38頁）。可知上訴人甲○○於上開期間未經准假提前
        下班，固與上述規定不符。然證人寧柔惟即上訴人公司
        主管於原審係證稱：「8月9日當天早上原告（指甲○○
        ）有來上班，但下午她在沒有告知任何人、也沒有依規
        定請假情況下就自行離開公司。8月10日那天原告也有
        來也有來上班，但當天下午她拿假給我要請9日及10日
        的事假，我不准假，但是原告還是逕行離開公司。8月
        11日當天，原告早上還是有來上班，當天下午她和我們
        老闆有談事情，談的內容我不知道，原告談完以後離開
        公司，從那以後就沒有再看到原告回來上班。」等語（
        見原審卷第112頁），核與卷附上訴人甲○○之93年8月
        份假單與出勤報表所示內容相符，而上訴人甲○○亦稱
        ：「8月9日是被告公司的人強迫我離職，我並沒有要求
        遣散費，後來我心情不好就自己離開公司沒有請假，93
        年8月10日我去上班時候，被告已經找了新人來，要我
        和新人辦交接，我也有配合，當天下午我遞假單給證人
        （指寧柔惟）時，她有說會替我簽，所以我就離開公司
        ，沒想到當天下午六點多同事打電話給，我說是請假沒
        有被批准，叫我回去上班，但我們公司在內湖，當時失
        人已經在台北市內，離公司很遠，再加上當時已經過了
        下班時間，所以我就沒有回去」等語（見原審卷第114
        頁）。基上，上訴人甲○○於93年8月9、10日上午均有
        到班，下午方臨時請事假，因主管寧柔惟未予准許，不
        符合前揭人事管理規章規定，然其並非全日未到班情形
        ，自難認係全日曠職。
      (3)上訴人車訊公司法定代理人乙○○於原審亦陳稱：於8
        月11日與上訴人甲○○談話後，就請其離開公司等語（
        見原審卷第181頁）；而8月11日下午又因法定代理人乙
        ○○口頭通知甲○○終止契約，其離開係因公司已表達
        解僱意思，是其亦非屬全日曠職情形。因之，甲○○8
        月11日經通知解僱而提前離開，難認屬無正當理由，上
        訴人車訊公司將之與甲○○8月9、10日未經准假提前下
        班之情形，合併認定為連續曠職3日，於法自有未合；
        參酌上訴人甲○○前2日上午班尚有在公司服勞務之情
        形，應認上訴人甲○○僅有2個半日工作日未到班，合
        計曠職日數為1日，並非上訴人車訊公司所指之3日。
    2.上訴人甲○○雖有提前下班, 然伊違失行為與上訴人車訊
      公司所受損害尚未達重大失衡程度：
      (1)上訴人車訊公司復主張：其從事主要業務為出版「一手
        車訊」「人車誌」「改裝車訊」等多種月刊，須按時出
        刊，上訴人甲○○負責廣告美編工作，多次逕自提前下
        班，未顧及兩造簽訂之「美編人員實施變形工作同意書
        」中約定美編人員，由部門主管得視當日工作進度決定
        之變形工時約定與公司紀律，又不滿主管寧柔惟領導指
        揮，不時出現結稿加班時間擅自職守情形等語，業據其
        提出93年7月23日當日上訴人甲○○提前下班之出勤紀
        錄表（見原審卷第161頁），另引用主管寧柔惟證言及
        伊之93年8月10日簽呈（見原審卷第125頁）與社長陶夢
        麟證言為據。
      (2)前述出勤紀錄表顯示上訴人甲○○於93年7月23日「上
        班10:48、下班19:50」，寧柔惟則證述：當日係一手車
        訊出刊前交書截止日，員工必須加班等語（見原審卷第
        114頁），而其當日工作時間，依上揭變工時同意書所
        載每月10日之工作時段應自上午10時至下午22時，堪認
        上訴人甲○○確有提早離開之情形，此為伊所是認（見
        原審卷第182頁）。
      (3)前開簽呈則記載：「美編甲○○93年初至今，工作情緒
        即十分不穩定，不但時常在工作內容及進度上不回報，
        且常常無故早退並失聯，時常不按照公司進稿流程發稿
        給配合的廣告公司或工作室，導致廣告的進度延後，前
        後共與五家廣告公司發生口角摩擦」「六月二十三日發
        生了美編部門在最後截稿階段，該員突然無故消失....
        導致本公司刊物『一手車訊』製版時間延遲半天，事後
        約談該員，該員不但提不出任何離開的原因且絲毫不覺
        得有錯」、「公司刊物『OPTION』在出刊七月號時，曾
        發生所有廣告都拷貝到製版廠後（當時時間為六月十八
        日晚上十一點多），卻出現了相同的檔案有二、三個事
        情.. 事後約談該員，但該員卻說是製版廠配合有問題
        .. 皆發現這只是該員的推拖之詞」、「就人力分配上
        ，該員能力嚴重不足，只能處理一般且較簡單廣告稿件
        」等語，乃建請公司開除其職。惟上開簽呈所述內容雖
        記載上訴人甲○○工作情形使公司與客戶間產生糾葛，
        且其於6月23日突然無故消失等情，然寧柔惟結論仍僅
        係認為上訴人甲○○工作能力，係屬不足以勝任所任美
        編工作，而未有提及其行為已造成公司重大損害之認定
        。
      (4)又依證人陶夢麟即上訴人公司社長在原審證述：「（原
        告在被告公司任職時，工作表現如何？）主管寧柔惟曾
        經向我報告，原告在93年7月23日就是被告的雜誌出刊
        前二天晚上大約七點五十分左右就自行離開公司，當時
        原告並未完成她份內的工作，導致她的主管必須找同部
        門的人來作完原告該作的工作，隔天寧柔惟就馬上向我
        報告這件事，之前我也耳聞原告有類似的情形，但這次
        的事件有打卡紀錄可為證.. 寧柔惟除了向我報告，並
        有寫一份簽呈建議處罰方式」、「她擅自下班的次數我
        不記得，至於處罰的方式，口頭告誡是一定有的，因為
        原告在被告工作時間有6年，對於被告的工作狀況很瞭
        解，發生類似的事情主管是一定會口頭告誡」、「（證
        人剛才述93年7月23日原告擅離職守那一次比較離譜，
        這樣行為對於被告公司會造成什麼影響？）因為雜誌出
        刊的時間是既定的日期，原告所擔任的工作是美編，美
        編的工作不能及時完成，會影響後面的製版、印刷、裝
        訂等工作的時程，會誥成雜誌脫刊」等語（見原審卷第
        153頁）。可知上訴人甲○○於93年7月23日確有擅自下
        班而未顧慮上訴人車訊公司雜誌出刊情形。
      (5)依上訴人車訊公司事管理規章第七章獎懲部分，對員工
        定有6種不同之懲罰方式，分別為警告、申誡、記過、
        記大、過降級及開除。遭申誡、記過、記大過者，將分
        別受有減發全薪3天至一個月不等獎金之不利益，遭開
        除者，則不得依勞動基準法之規定請領資遣費。其中針
        對員工若未能負責盡職完成交辦事項一節，依其情節輕
        重，分別有如後不同之處罰：(1)不能適時完成重大或特
        殊交辦任者，予以申誡。(2)對上級指示或有期限之命令
        ，無故未能如期完，成致影響公司者，予以記過。(3)擅
        離職守，致公司蒙受重大損失；怠忽工作或擅自變更工
        作方法，公司蒙受重大損失；不服從主管人員合理指導
        ，屢勸不聽者，均予以記大過。(4)擅離職守，致生變故
        使公司蒙受損害者；行為嚴重影響公司作業流程，致公
        司損失且屢勸不聽者，予以開除。因此，擅離職守之員
        工，上訴人車訊公司將其所造成之損害程度之不同，而
        作不同之懲戒，亦非一有違失行為出現即逕行開除。
      (6)綜上，上訴人甲○○或有多次提前下班，但除93年7月
        23 日出勤紀錄卡顯示外，其餘即係寧柔惟於93年8月10
        日之簽呈所記載6月23日有無故失聯情形，然後者情形
        ，依證人陶夢麟證言，應僅係主管口頭警告，而上訴人
        公司因甲○○雜誌出刊前提前下班，固有須他人代班，
        延遲交刊半日等情，但此等損害亦僅有如前揭簽呈所述
        ，關於5位客戶發生口角摩擦、重複拷貝與由其他同事
        增加完成甲○○份內工作情事，當無因此而造成客戶訴
        請違約請求賠償等情事發生。是上訴人甲○○之行為充
        其量僅足認係工作態度消極，欠缺團隊合作紀律，而難
        認已造成上訴人車訊公司有何重大損害可言。
    3.本件難認上訴人甲○○有挑撥勞資感情之行為：
      (1)上訴人車訊公司主張：上訴人甲○○屢有批評主管，挑
        撥勞資雙方感情事由，構成情違反工作規則情節重大等
        情，並引證人楊士民、李紅凰證言及公司法定代理人乙
        ○○陳述為據。
      (2)然查，證人楊士民即上訴人車訊公司雜誌內文美編於原
        審證述：「（你和原告同事的時候，原告的工作狀況如
        何？）.. 據我所知，在寧柔惟為我們美編部門的主管
        之後，原告與寧柔惟的關係並不是很好」、「（你說原
        告寧柔惟處不好，有無具體事證？）寧柔惟是我們部門
        主管，我們部門的工作是由她全權負責統等籌.. 可能
        是在工作上原告不太聽寧柔惟的指示。其實同事間常常
        會有傳言... 是有聽說原告向其他同事抱怨寧柔惟處事
        不當，後來這些話大概有也有輾轉傳到寧柔惟，可能是
        因為這些事情，導致原告在工作上會有一些不太願意服
        從寧柔惟領導，例如：我們美編工作，需要團隊合作，
        我們在雜誌截稿前幾天，需要加班到比較晚，但是原告
        出現手邊工作告一段落之後並沒有向寧柔惟回報，看是
        否有其他事要交辦，然後原告就自己下班了」等語（見
        原審卷第178頁）。證人李紅凰即上訴人公司管理部經
        理證述：「（是否曾聽說或處理上訴人甲○○在公司內
        部有批評主管的事情？）在寧接主管之後，我陸陸續續
        有聽過一些主管告訴我說被上訴人表示寧女不好，如一
        手車訊主管陶夢麟，就告訴我說莊小姐有跟我抱怨，說
        寧對她不好，如刁難等，像這些情形也傳到法定代理人
        乙○○」、「（這樣的事情造成公司如何影響？）我們
        確實沒有發生過部門員工跟主管當面對抗，公司有壹佰
        多位員工，主管如果沒有這樣的狀況，很難帶領團隊。
        同事也有批評被上訴人，在公司的整個團隊在運作來說
        是不好的」等語（見本院卷第46頁以下）。依上開證言
        ，或可認為上訴人甲○○與主管寧柔惟相處不睦，且有
        未遵主管之指揮之情形，但依上開證人所述，僅反映甲
        ○○與主管間工作上相處不合之情形，難以認其對主管
        行事之抱怨、牢騷己足達於挑撥勞資感情而可為解僱情
        事。
（三）上訴人車訊公司雖以上訴人甲○○具有前開事由，應綜合
      其違約行為觀察，而構成違反工作規則情節重大，不應分
      裂適用云云置辯。但查：
      (1)惟按勞動基準法第12條第1項雇主不經預告止契約之事
        由，其立法目的係以勞工之不當行為致雇主身體、人格
        、財產與事業單位團體秩序維護之利益受有損害，為保
        障雇主之利益，而賦予雇主不經預告終止契約之權利，
        雇主之此項權利非漫無節制，應視雇主所受損害之程度
        而定，亦即雇主在別無終止契約方式可資維護伊權利時
        ，其仍不得任意行使該終止契約之權利。
      (2)本件上訴人甲○○其違失情節，依前所述可知，其於93
        年6月23日突然失聯延誤「一手車訊」製版半天時間、
        同年7月23日未依約按時完成工作提前下班開造成其他
        同事加班、不按流程致與5家廣告廠商發生口角摩擦、
        重複拷貝而推拖及93年8月9日至11日合計曠職1日等情
        事。然依上訴人公司法定代理人乙○○復表示：「雖然
        原告工作能力不是不好，但是她既然不能服從領導，違
        反公司的規定，就只好請她離開」「其實我決定請原告
        離開以前，我有考慮迥用資遣的方式，但我覺得主管說
        的是對的，如果這樣做會給其他同事壞的榜樣，所以後
        來並沒有採取資遣的方式.. 公司所有同事在等著看這
        個案子的判決結果，這件事的處理上公司並沒有做錯，
        如果我和原告和解，似乎就代表公司承認錯誤」等語（
        見原審卷第181頁），可知上訴人甲○○所造成公司之
        損害無非上訴人公司工作紀律之脫序，依前述上訴人車
        訊公司人事管理規章規定，上訴人車訊公司既對不能配
        合工作之員工設有不同程度懲戒規定，因員工不當行為
        升高而最後以解僱為手段，可認上訴人車訊公司可於上
        訴人甲○○初始有不能配合工作或不遵從主管領導情形
        時，為維持團體秩序即予先懲戒之；乃上訴人車訊公司
        係在上訴人甲○○於93年8月9日至11日未經請假後，再
        回溯其歷次違失情節，而直接適用最嚴厲之解僱處分，
        顯有違前述人事管理規章設置維持團隊秩序作不同處置
        之目的，是故本件上訴人車訊公司綜合甲○○違失情節
        即予解僱之處置，於法即有未合。
      (3)上訴人甲○○在上訴人公司任職已4年餘，堪認其應有
        處理公司之工作能力，故本件如上訴人甲○○有未能配
        合公司出刊截稿及與主管相處不合等情形，固可認有怠
        忽職務、違反忠勤任事之義務，惟此屬於「能為而不為
        」「可以作而不願作」情事（最高法院86年台上字第82
        號判決意旨參照），尚非即該當於勞動基準法第12條第
        1項第4款所定懲戒解僱情形。上訴人車訊公司主張伊可
        依該規定終止契約，尚有誤解。
（四）兩造勞動契約業經上訴人甲○○於93年8月12日合法終止
      ：
      本件上訴人公司法定代理人乙○○雖於93年8月11日下午
      以口頭通知上訴人甲○○終止契約，但如前所述，甲○○
      違反工作規則情節，應視為工作不能勝任情事，尚未達於
      重大而得解僱情事。因之，法定代理人乙○○所為終止意
      思表示，應認不生終止契約之效力。另查，上訴人甲○○
      於乙○○通知終止合約後，於次日即93年8月12日致上訴
      人車訊公司函表示「本人自認為職務上並無任何疏失之責
      ，如今貴公司卻以勞基法第11條第5款無法勝任工作為由,
      要求本人立即離開貴公司，且不給付任何資遣費，已經違
      反勞基法相關規定，本人也相當不能接受此一作法，僅能
      依勞基準法第16條、第17條規定請求貴公司給付資遣費及
      預告工資..另本人亦於93年8月12日赴台北市勞工局調解
      」等語（見原審卷第56頁），核其內容，即對上訴人公司
      之終止契約表示違反勞動基準法規定，而請上訴人公司給
      付資遣費等，應認上訴人於93年8月12日即以同法第14條
      第1項第6款雇主違反勞動法令勞工得終止契約規定，表示
      終止契約之意，始向上訴人車訊公司請求資遣費，且於法
      並無不合，是故兩造間之勞動契約應認為經上訴人甲○○
      於93年8月12日終止。
六、關於上訴人甲○○得請求契約終止前屆期之工資與資遣費及
    其數額部分：
（一）上訴人甲○○主張：兩造間之勞動契約因上訴人公司未於
      93 年9月12日給付8月份工資，其於93年10月7日致函上訴
      人表示兩造間勞動契約於93年9月12日終止；而因其不諳
      法律，不知上訴人公司終止契約不合法，前述93年8月12
      日通知僅係表示無法接受公司不合法資遣，並不代表其要
      終止契約云云。但終止勞動契約，屬形成權行使之單獨行
      為，於該意思表示到達相對人即生契約向後消滅之效力，
      除非基於法定事由得認終止意思表示自始無效，或具有得
      撤銷原因而撤銷該終止意思表示外，並不能以不諳法律為
      由就已表示終止契約之行為，復主張該終止不生效力。本
      件上訴人甲○○於93年8月12日以存證信函已明確主張上
      訴人公司終止契約不合法，要求應依法給付資遣費等語，
      已如前述，其既要求給付資遣費，當係以終止勞動契約為
      前提，自不能再否認而稱無終止效力云云，是故兩造間勞
      動契約於93年8月12日終止，兩造勞動契約關係消滅，上
      訴人公司自同日以後已無給付工資義務；而上訴人甲○○
      於93年10月7日之存證信函無非重申契約終止，其以上訴
      人公司未給付93年8月份工資而主張符合勞動基準法第14
      條第1項第5款雇主積欠工資規定而終止契約，並非有據。
      又其於93年8月12日通知上訴人公司終止契約內容而觀，
      係主張應認符合同法第14條第1項第6款規定，依同條第4
      項準用第17條（原審誤載為第16條第1項第6款）規定，其
      自得請求上訴人公司給付資遣費。
（二）上訴人車訊公司自承伊未給付甲○○93年8月1日至8月12
      日工資，則甲○○依勞動契約請求給付上開期間工資，應
      屬有據。查上訴人每月工資為35,000元，此為上訴人車訊
      公司所不爭，據此計算出上訴人於93年8月1日至8月12日
      期間得領取工資為14,000元（35,000÷12=14,000）。
（三）上訴人車訊公司辯稱：甲○○於93年8月份應領工資，尚
      應扣除遲到扣薪、事假扣薪、福利金、勞保費、曠職扣薪
      等項。經查，上訴人甲○○自認依公司人事管理規章相關
      規定，其於93年7月份遲到及請事假，各應扣薪80元、
      1,107 元，其亦自認93年8月份工資應扣除福利金92元、
      勞保費144元等。又查，其於93年8月9日、10日合計曠職1
      日，依上訴人公司人事管理規章第21條第3項第6款規定，
      曠職者應按全薪計算每日減扣3日薪，即上訴人公司得對
      此曠職扣薪3,500元（35,000÷30×3=3,500）。依上，甲
      ○○請求之工資應扣除合計4,923元（80+1,107+144+
      3,500=4,923），則上訴人甲○○於93年8月1日至8月12
      日應領工資合計為9,077元（14,000-4,923=9,077）。
（四）查上訴人甲○○於89年7月18日受僱於上訴人公司，至93
      年8 月12日期間，年資合計為4年1個月，而甲○○離職前
      6個月平均工資為35,351元，上訴人公司對此不爭執，是
      其資遣費數額為144,350元（(35,351×4)+( 35,351×
      1/12)=144,350）；而與上開得領工資9,077元，合計為
      153,427元（144,350+9,077=153,427）。
七、關於上訴人公司得否以上訴人甲○○未返還公司物品而拒絕
    給付工資部分：
    上訴人車訊公司主張上訴人甲○○在完備離職手續前，得主
    張同時履行抗辯權，拒絕給付工資等情。惟依上訴人車訊公
    司人事管理規章第11條第2項第3款規定「若未辦妥離職手續
    ，當月之薪資不予發放」，然發給已屆期之工資為上訴人公
    司義務，上訴人車訊公司對上訴人甲○○未辦妥離職手續內
    容，與發給工資，並非處於同時履行關係，且上訴人甲○○
    係以上訴人公司處置不合法而離職，是其請求工資與資遣費
    亦非與上訴人公司給付處於同時履行關係，故上訴人車訊公
    司以此主張同時履行抗辯，尚非有據。
八、綜上所述，上訴人車訊公司主張因上訴人甲○○違反公司工
    作規則，得依勞動基準法第12條第1項第4款、第6款規定終
    止契約，其無給付資遣費義務，93年8月份工資應扣除僅剩
    901元等語，並不足取，上訴人公司仍應給付資遣費與已屆
    期未給付之工資。上訴人甲○○主張其不諳法律，93年8月
    12 日致函上訴人公司要求給付資遣費，非屬終止契約，兩
    造間勞動契約繼續至93年9月12日始終止，上訴人應給付工
    資至93年9月12日止等情，亦不足採。又依勞動基準法第17
    條計算之資遣費，應於終止契約30日內發給，雇主並應即結
    清工資給付勞工，為勞動基準法施行細則第8條、第9條所明
    定，從而，上訴人甲○○依勞動基準法第14條第4項、第17
    條請求上訴人車訊公司給付資遣費144,350元、依勞動契約
    請求給付93年8月1日至月12日工資9,077元，合計153,427元
    ，及自93年12月2日起至清償日止按年息5%計算之利息，為
    有理由，逾此範圍，為無理由，不應准許。原審判命上訴人
    公司給付上開數額，而駁回上訴人甲○○其餘金額之請求，
    並分別為准免假執行之宣告，經核並無違誤。兩造各就其敗
    訴部分上訴，指摘原判決不當，求予廢棄改判，為無理由，
    均應駁回其上訴。
九、據上論結，本件兩造之上訴，均為無理由，依民事訴訟法第
    436條之1第3項、第449條第1項、第78條，判決如主文。
中    華    民    國    95    年    2    月    15     日
                  勞工法庭審判長法  官  黃莉雲
                                法  官  賴錦華
                                法  官  李維心
以上正本係照原本作成
不得上訴
中    華    民    國    95    年    2     月    15    日
                                書記官  詹雪娥


司法院資訊處製作；財團法人民間司法改革基金會備份。
